【裁判字號】    98,自緝,7
【裁判日期】    980108
【裁判案由】    詐欺
【裁判全文】
臺灣臺中地方法院刑事判決               98年度自緝字第7號
自  訴  人  丙○○
            甲○○
被      告  乙○○
                      號
上列被告因詐欺案件，經自訴人提起自訴，本院判決如下：
    主    文
本件免訴。
    理    由
一、自訴意旨略以：被告乙○○為哥斯大黎加人造林公司亞洲地
    區總代理，於民國八十四年九月二十二日與自訴人等簽立台
    灣總代理合約書，代辦移民手續。並於八十四年十月十二日
    立授權書予自訴人，依該合約書之約定，自訴人於八十四年
    十月三十日將訂金美金伍萬元整直接匯款到該公司指定之銀
    行帳戶，此外，為代理該公司在台灣地區業務之所需，自訴
    人等以萬家福國際企業有限公司負責人身分，於八十五年三
    月二十六日與被告簽訂全權授權簽署 (CR)代辦移民業務合
    約書，同意被告全權授權簽署 (COSTA RICA)代辦移民合約
    書，及代辦COSTA RICA律師送件外交部、大使館等相關部門
    公證、驗證業務，並將美金參仟壹佰伍拾元交付被告，以作
    為代辦公證、驗證之費用。然查，依授權書署明萬家福國際
    企業有限公司為台灣地區業務總代理，原文部分透過中央翻
    譯社才知有效期限三年。自訴人大肆宣傳文宣費用，及各項
    活動支出，若明知為三年期限，亦不敢貿然從事此項業務之
    推展。況被告並未遵照全權授權簽署代辦移民業務合約書以
    辦妥相關事宜，致使萬家福公司無法向中華民國政府內政部
    申請登記辦理移民哥斯大黎加之業務。尤有進者，被告因辦
    理移民業務而觸犯侵占罪，遭台灣台中地方法院判處有期徒
    刑一年，此事並經台灣各大報紙以顯著篇幅報導，致萬家福
    公司之形象遭受嚴厲打擊，無法再推展代理哥斯大黎加人造
    林公司在台灣之業務。因此於八十六年十一月二十六日委由
    律師發函通知，被告自知理虧無法善後，而自訴人原亦以息
    事寧人之意，乃與被告於八十六年十二月十二日雙方立協議
    書。被告均未予置理。因認被告乙○○涉犯刑法第三百三十
    九條第一項之詐欺取財罪嫌。
二、按時效已完成者，應諭知免訴之判決，並得不經言詞辯為之
    ，刑事訴訟法第三百零二條第二款、第三百零七條，分別定
    有明文。
三、新舊法比較之說明：
（一）查被告乙○○行為後，刑法第二條第一項業於九十四年二
      月二日修正公布，並自九十五年七月一日起施行。修正後
      刑法第二條第一項規定，已將新舊法律適用之「從新從輕
      」原則，改採「從舊從輕」原則，而此規定僅係規範行為
      後法律變更所生新舊法律比較適用之準據法，並非實體刑
      罰法律，自不生行為後法律變更之比較適用之問題，應逕
      行適用新法第二條第一項之規定，為「從舊從輕」之比較
      。
（二）按追訴時效期間之長、短，關係是否行為人受到刑事追訴
      或處罰，而追訴權時效完成者，應依刑事訴訟法第三百零
      二條第二款規定諭知免訴，而免訴判決為實體判決，因此
      關於追訴時效期間之修正，應屬實體刑罰法律變更，而有
      第二條第一項之適用（參照最高法院二十四年七月民刑庭
      總會決議〈二〉）。依此，本件被告行為時刑法第八十條
      追訴權之時效期間規定為：「追訴權，因左列期間內不行
      使而消滅：一、死刑、無期徒刑或十年以上有期徒刑者，
      二十年。二、三年以上十年未滿有期徒刑者，十年。三、
      一年以上三年未滿有期徒刑者，五年。四、一年未滿有期
      徒刑者，三年。五、拘役或罰金者，一年。前項期間自犯
      罪成立之日起算。但犯罪行為有連續或繼續之狀態者，自
      行為終了之日起算。」。修正後之刑法第八十條則規定為
      ：「追訴權，因下列期間內未起訴而消滅：一、犯最重本
      刑為死刑、無期徒刑或十年以上有期徒刑之罪者，三十年
      。二、犯最重本刑為三年以上十年未滿有期徒刑之罪者，
      二十年。三、犯最重本刑為一年以上三年未滿有期徒刑之
      罪者，十年。四、犯最重本刑為一年未滿有期徒刑、拘役
      或罰金之罪者，五年。前項期間自犯罪成立之日起算。但
      犯罪行為有繼續之狀態者，自行為終了之日起算。」。本
      件被告所涉犯之刑法第三百三十九條第一項詐欺罪之法定
      刑為「五年以下有期徒刑、拘役或科或併科一千元以下罰
      金。」，是依被告行為時之舊法，追訴時效期間為十年，
      新法之追訴時效期間則為二十年。比較新、舊法結果，被
      告行為時之舊法對其較為有利，揆諸前開修正後之刑法第
      二條第一項前段之規定，本件應適用被告行為時之舊法。
      另關於追訴權時效之停止進行，及其期間、計算，並一體
      適用修正前刑法第八十三條之規定，合先敘明。
四、查本件被告乙○○被訴於八十五年三月二十六日涉犯刑法第
    三百三十九條第一項之詐欺罪嫌，案經自訴人於八十八年一
    月十四日提起自訴而繫屬本院，有卷附自訴狀及本院收狀戳
    印一枚可稽。嗣被告於本院審理期間逃匿，經本院於八十八
    年四月十六日通緝，有通緝書一紙在卷可稽，是被告逃匿致
    審判之程序不能繼續而停止。本件被告所犯之上開罪名，依
    修正前刑法第八十條第一項第二款、第八十三條之規定，其
    追訴權時效期間加計其停止期間共為十二年六月。另自自訴
    人八十八年一月十四日提起自訴起，迄本院同年四月十六日
    發布通緝共三月又三日，此段期間自訴人及本院乃依法行使
    追訴及審判之程序，依司法院大法官會議釋字第一三八號解
    釋，此時追訴權既無不行使之情形，自不生時效進行之問題
    。是本件追訴權時效自八十五年三月二十六日被告犯罪行為
    成立日起算，加上前揭十二年六月追訴權時效期間，再加上
    自訴人及本院行使追訴權之期間計三月又三日，計算之結果
    ，本件被告所犯前揭犯罪之追訴權時效至遲應於九十七年十
    二月二十九日，即告完成。本件犯罪之追訴權時效既已完成
    ，揆諸前開說明，爰不經言詞辯論，逕為免訴判決之諭知。
五、據上論斷，應依刑事訴訟法第三百零二條第二款、第三百零
    七條，判決如主文。
中    華    民    國    98    年    1     月    8     日
                  刑事第一庭    審判長法  官  林宜民
                                      法  官  許惠瑜
                                      法  官  林清鈞
以上正本證明與原本無異。
如不服本判決應於收受判決後10日內向本院提出上訴書狀，並應
敘述具體理由；其未敘述上訴理由者，應於上訴期間屆滿後20日
內向本院補提理由書（均須按他造當事人之人數附繕本）「切勿
逕送上級法院」。
                                      書記官  陳貴卿
中    華    民    國    98    年    1     月    8     日


司法院資訊處製作；財團法人民間司法改革基金會備份。
